臺灣高等法院民事判決　　　　　　　　　93年度上字第516 號
上　訴　人　　　乙○○
　　　　　　　　丙○○○
共　　　同
訴訟代理人　　　劉穀榮律師
被　上訴人　　　康國行銷股份有限公司
兼右法定代理人　戊○○
被　上訴人　　　丁○○
　　　　　　　　己○○
　　　　　　　　甲○○
共　　　同
訴訟代理人　　　魏憶龍律師
　　　　　　　　蔡正廷律師
上列當事人間損害賠償事件，上訴人對於中華民國93年4月22日
臺灣板橋地方法院92年度重訴字第495號第一審判決提起上訴，
並為聲明之擴張，經本院於94年7月12日言詞辯論終結，判決如
下：
    主      文
上訴及擴張之訴均駁回。
擴張之訴及第二審訴訟費用均由上訴人負擔。
    事      實
甲、上訴人方面：
壹、聲明：
一原判決廢棄。
二被上訴人應連帶給付上訴人新臺幣（下同）一百八十七萬七千
  九百四十元，及自民國92年9月19日起至清償日止，按週年利
  率5%計算之利息。
三被上訴人應連帶給付上訴人乙○○三百五十五萬五千六百九十
  五元，及自92年9月19日起至清償日止，按週年利率5%計算之
  利息。
四被上訴人應連帶給付上訴人丙○○○三百十六萬八千六百零三
  元，及自92年9月19日至清償日止，按週年利率5% 計算之利息
  。
五被上訴人康國行銷股份有限公司（下稱康國公司）應給付上訴
  人一百二十四萬八千七百五十元，及均自92年9月19日起至清
  償日止，按週年利率5%計算之利息。
六願供擔保，請准宣告假執行。
貳、陳述：除與原判決記載相同者外，補稱略以：
一被上訴人康國公司製造、批發農牧產品，為勞動基準法第3條
  第1項第1款規定之農牧業，為適用勞動基準法之行業。
二被上訴人康國公司於員工車禍事故報告記載，李旭堂於執行被
  上訴人康國公司指派之送貨工作中，發生車禍死亡，李旭堂自
  屬因職業災害而死亡。
三李旭堂因職業災害死亡，依勞動基準法第59條第4規定，被上
  訴人康國公司應給付伊等5個月平均工資之喪葬補償金及40個
  月平均工資之死亡補償金，以被上訴人康國公司為李旭堂投保
  勞工保險之月投保金額二萬七千七百五十元計算，被上訴人康
  國公司應給付伊等喪葬補償金十三萬八千七百五十元、死亡補
  償金一百十一萬元。
四李旭堂無駕駛執照，受僱為助理外務，負責配送工作，依法不
  得擔任司機，被上訴人戊○○、丁○○、己○○、甲○○等4
　人分別為被上訴人康國公司之董事長、負責配送業務之副總經
  理、配務組副理、配務組組長，未查驗李旭堂有無大貨車駕駛
  執照，即指派無駕照之李旭堂駕駛大貨車配送貨物，且未配置
  隨車捆工協助注意路況，違反道路交通管理處罰條例第21條第
  1項、第28條及勞工安全衛生法第15條之規定，依民法第184條
  第2項規定，被上訴人應連帶負侵權行為損害賠償責任。
五李旭堂遺體火化後，伊等購置四十萬元靈骨塔供奉李旭堂骨灰
  。
六伊等原請求被上訴人應連帶給付上訴人乙○○扶養費六十二萬
  二千七百八十四元、丙○○○六十七萬四千四百十四元，因伊
  等育有李旭堂、李育慧、李育觀、李育仁子女，李旭堂應分擔
  其中1/4，爰減縮上訴人乙○○、丙○○○之扶養費為十五萬
  五千六百九十五元、十六萬八千六百零三元。
七李旭堂為伊等獨子，尚未娶妻生子，李旭堂突遭意外死亡，伊
  等除痛失愛子，白頭相送外，更須承擔絕嗣之痛苦，伊等各請
　求三百萬元之慰撫金，應不為過。
八縱認李旭堂駕車有過失，過失比例亦僅有1/10，原審認定李旭
  堂應負1/2之過失責任，自有未合。
九伊等已領取團體險保險金一百九十四萬元、職工福利金五十萬
  元、強制汽車責任保險保險金一百四十萬元、勞工保險之喪葬
  津貼及遺屬津貼一百二十四萬元，合計五百零八萬元。
十伊等領取勞工保險之喪葬津貼、遺屬津貼，與伊等請求之扶養
  費、慰撫金為不同之法律關係，不得抵充。
十一意外險及團體險之保險費為康國公司職工福利委員會繳納，並
  非被上訴人康國公司繳納，且康國公司職工福利委員會係獨立
　法人，並非被上訴人康國公司之分支機構，伊領取之保險金，
  自不得與被上訴人康國公司應負擔之賠償金抵充。
、證據：除援用原審提出者外，補提康國公司人事資料卡、上
　  訴人家屬戶籍謄本、康國公司員工名冊、甲○○刑事訊問筆
    錄、康國公司基本資料、勞工保險局91年6月19日保給命字
    第09110144310號函、保險電腦資料、支票、收據、照片為
　　證，並聲請向新光人壽保險股份有限公司（下稱新光人壽）
　  行政管理團體保險課函詢康國公司以其公司名義及以康國公
    司職工福利會名義為員工投保之意外險、團體險，其保險費
    係由何人或何單位繳納，聲請訊問證人李政皇、魏山景、吳
    敏。
乙被上訴人方面：
壹、聲明：
一上訴駁回。
二如受不利判決，願供擔保請准免為假執行。
貳陳述：除與原判決記載相同者外，補稱略以：
一被上訴人康國公司僅運送味全食品股份有限公司（下稱味全公
  司）貨物，松青超市貨物則由貨運行運送，李旭堂為賺外快，
  於休假期間，未經伊等允許，逕自駕駛被上訴人康國公司大貨
  車運送松青超市貨物，致發生車禍死亡，自屬非因職業災害而
  死亡，被上訴人康國公司無庸依勞動基準法第59條第4規定，
  給付上訴人喪葬補償金及死亡補償金。
二縱認李旭堂係因職業災害死亡，李旭堂月薪為二萬七千元，被
  上訴人康國公司僅須給付上訴人喪葬補償金十三萬五千元（
  27,000x 5=135,000）、死亡補償金一百零八萬元（27,000x40
  =1,080,0 00）。
三伊等未指派李旭堂駕駛大貨車運送貨物，李旭堂未經伊等允許
  ，逕自駕駛被上訴人康國公司大貨車運送貨物，發生車禍死亡
  ，伊等亦無侵權責任。
四靈骨塔費用四十萬元過高。上訴人請求之喪葬費用，僅遺體接
  屍車1台三千元、接屍工資4人八千元、相片放大15吋1張
  一千二百元、瓷像1個八百元、抬棺扛扶費六千元、頭七、頭
  三七、頭五七、滿七誦經費一萬四千四百元，靈車油燈1組八
  百元、靈車鮮花2組二千五百元、大殮一千二百元、棺木一萬
  二千元、骨灰缸八千元、壽衣四千五百元、道士唸經費一萬八
  千元，合計八萬零四百元，為必要費用。
五上訴人各請求三百萬元之慰撫金過高。
六李旭堂駕車操控不當，應負1/2之過失責任。
七被上訴人康國公司及康國公司職工福利委員會，為員工投保意
　外險及團體險，並繳納保費，依勞動基準法第59條規定，上訴
  人領取意外險、團體險之保險金，應與上訴人請求之金額抵充
　。
八上訴人領取勞工保險之喪葬津貼、遺屬津貼一百二十四萬元，
  於被上訴人康國公司負擔勞保費70%之比例範內，亦應與上訴
  人請求之金額抵充。
、證據：除援用原審提出者外，補提李旭堂打卡表、行政院勞
　  工委員會93年7月22日勞福一字第0930035514號函、83年10
  　月26日台勞福一字第99246號函、新光團體保險保險單、支
    票2張為證。
丙、本院依職權命被上訴人康國公司提出其他司機打卡紀錄、李
    旭堂出事前晚執勤紀錄、司機、助手資料。
    理      由
一上訴人主張：伊等之子李旭堂前受僱於被上訴人康國公司，任
  職助理外務，負責配送產品業務，被上訴人戊○○、丁○○、
　己○○、甲○○等4人分別為被上訴人康國公司之董事長、負
  責配送業務之副總經理、配務組副理、配務組組長，明知李旭
  堂並無駕照，仍於90年8月11日下午，指派李旭堂單獨一人無
  照駕駛QK427號自用大貨車送貨至松青超市泰順店，李旭堂於
  駕車途經臺北縣五股鄉○○路往五股方向下坡及轉彎路段，煞
  車不及，追撞同公司前車後失控再衝撞向車道電線桿，致卡車
  翻覆而當場死亡。李旭堂因職業災害死亡，依勞動基準法第59
  條第4規定，被上訴人康國公司應給付伊等喪葬補償金十三萬
  八千七百五十元、死亡補償金一百十一萬元，合計一百二十四
  萬八千七百五十元。又伊等為李旭堂支出喪葬費、做墓費一百
  八十七萬七千九百四十元，乙○○另受有扶養費十五萬五千六
  百九十五元、精神慰撫金三百萬元，合計三百十五萬五千六百
  九十五元之損害；丙○○○則受有扶養費十六萬八千六百零三
  元、精神慰撫金三百萬元，合計三百十六萬八千六百零三元之
  損害等情，爰依勞動基準法第59條第4規定，求為命被上訴人
  康國公司給付伊等喪葬補償金及死亡補償金計一百二十四萬八
  千七百五十元；依民法第184條第2項、第185條規定，命被上
  訴人連帶給付伊等喪葬費用一百八十七萬七千九百四十元，連
  帶給付乙○○扶養費及精神慰撫金計三百十五萬五千六百九十
  五元，連帶給付丙○○○三百十六萬八千六百零三元，並均自
  起訴狀繕本送達翌日即92年9月19日起至清償日止，按週年利
  率5%計算之利息之判決（上訴人於原審請求被上訴人康國公司
  給付喪葬補償金十三萬八千七百五十元、死亡補償金一百十萬
  元，被上訴人連帶給付喪葬費、做墓費一百八十七萬七千九百
  四十元，連帶給付乙○○扶養費七十五萬三千四百八十元、精
  神慰撫金三百萬元，連帶給付丙○○○扶養費八十四萬三千零
  十八元、精神慰撫金三百萬元及均自92年9月19日起至清償日
  止按週年利率5%計算之遲延利息，經原審判決敗訴，上訴人提
  起上訴，嗣於本院審理中擴張死亡補償金為一百十一萬元，減
  縮扶養費為乙○○十五萬五千六百九十五元、丙○○○十六萬
  八千六百零三元）。
二被上訴人則以：甲○○雖指派李旭堂擔任司機送貨，惟不知李
  旭堂並無駕照，其餘被上訴人則不知李旭堂擔任司機一事，而
  李旭堂因控車不當發生車禍死亡，與甲○○安排擔任司機無相
  當因果關係，伊等對李旭堂死亡並無過失，無負損害賠償義務
  ，縱應負損害賠償責任，惟車禍之發生，李旭堂與有過失，應
  負二分之一過失責任，而關於喪葬補償及死亡補償金，康國公
  司已透過保險制度給付等語，資為抗辯。
三兩造不爭之事實
(一)上訴人之子李旭堂原受僱於被上訴人康國公司擔任助理外務工
  作，負責配送產品（康國公司執行職務證明、人事資料卡、員
　工名冊，原法院卷62頁、本院卷卷(一)58、63頁）。
(二)被上訴人戊○○為康國公司董事長；被上訴人丁○○為康國公
  司副總經理，負責主管配送業務；被上訴人己○○為配務組副
  理、被上訴人甲○○為配務組組長（兩造不爭執）。
(三)李旭堂於90年8月11日週休日，經被上訴人甲○○指派，於當
  日上午駕駛康國公司小卡車送貨、下午駕駛康國公司所有
  QL980 號自用大貨車送貨後，再單獨駕駛康國公司QK427號自
  用大貨車無其他隨車捆工送貨，李旭堂於駕車途經臺北縣五股
  鄉○○路往五股方向下坡及轉彎路段，煞車不及，追撞同公司
  前車後失控再衝撞向車道電線桿，致卡車翻覆而當場死亡（兩
  造不爭執、臺灣板橋地方法院檢察署90石字第265號相驗屍體
  證明書，原法院卷16頁）。
(四)上訴人乙○○生於25年12月20日；上訴人丙○○○生於同年4
  月15日，李旭堂生於52年4月13日（臺北地院卷25、26頁）。
(五)僱主為勞工保投勞工保險之保險費，政府負擔20%，員工負擔
  10%，公司負擔70%（兩造不爭執，本院卷卷(一)79頁）。
四本件爭點及本院判斷
(一)康國公司對於李旭堂死亡有無故意或過失之不法
(1)按雇主對於僱用之勞工，應預防職業上災害，建立適當之工作
  環境及福利設施，勞動基準法第8條定有明文。雇主既有建立
  適當工作環境及福利設施，預防職業上災害之義務，若違反此
  項義務，勞工因而發生職業上災害，致死亡、殘廢、傷害或疾
  病時，即難謂雇主對於勞工死亡、殘廢、傷害或疾病無故意或
  過失之不法。
(2)又政府為防止職業災害，保障勞工安全與健康，制定公布勞工
  安全衛生法，此項法律係勞工安全衛生之最低限度要求之法律
  ，其未規定者，仍應適用其他有關法律之規定（勞工安全衛生
  法第1條規定參照）。而大貨車，雖非經主管機關指定具有危
  險性之機械或設備，惟以駕駛大貨車為業之大貨車司機，應具
  大貨車職業駕駛執照，應考大貨車職業駕照者，須領有小型車
  職業駕駛執照一年以上之經歷，應考小型車職業駕駛執照者，
  須有學習駕駛六個月以上之經歷，道路交通安全規則第53 條
  、第60條分別定有明文，是欲駕駛大貨車為業，至少應經學習
  駕駛六個月以上，經小型車職業駕駛執照考試通過，取得小型
  車職業駕駛執照一年後，始得應考大貨車職業駕駛執照，並於
  考試通過取得大貨車職業駕駛執照後，始得以駕駛大貨車為業
  。雇用駕駛大貨車司機之雇主，為防止司機發生職業災害，至
  少應盡雇用具備大貨車職業駕照之司機，且對該等司機施以從
  事工作及預防災變所必要之安全衛生教育訓練（勞工安全衛生
  法第23條第1項規定參照）義務。
(3)查康國公司係以運送關係企業味全公司貨物至相關營業單位為
  業（本院93年10月27日準備程序筆錄），對於僱用駕駛貨物之
  司機應具備相關駕駛執照不得諉為不知，康國公司僱用李旭堂
  之初，並未查明李旭堂有無駕照，為康國公司所不爭，康國公
  司亦未證明曾對李旭堂施以從事工作及預防災變所必要之安全
  衛生教育訓練，竟由職司司機配務之甲○○指派未具駕照之李
  旭堂於90年8月11日上午駕駛康國公司小卡車送貨、下午駕駛
  康國公司所有QL980號自用大貨車送貨後，再單獨駕駛康國公
  司QK427號自用大貨車送貨，李旭堂於駕車途經臺北縣五股鄉
  ○○路往五股方向下坡及轉彎路段，煞車不及，追撞同公司前
  車後失控再衝撞向車道電線桿，卡車翻覆而當場死亡，李旭堂
  係於執行康國公司執務時死亡，屬職業災害，康國公司未曾查
  明李旭堂有無駕照，且未施以適當安全衛生教育訓練，竟指派
  李旭堂駕駛大貨車送貨，違反防止受僱員工發生職業災害義務
  ，對於李旭堂發生車禍死亡，自有可歸責過失之不法行為，康
  國公司辯稱對於李旭堂死亡，並無可歸責過失云云，不足採信
  。
(二)上訴人因李旭堂死亡所受損害範圍？
康國公司對於李旭堂之死亡，既有過失之不法，應負損害賠償責
任，茲就上訴人主張之損害審酌如次：
(1)喪葬費部分：
  按不法侵害他人致死者，對於支出殯喪費之人，亦應負損害賠
  償責任，民法第192條第1項定有明文。上訴人為李旭堂父母，
  主張為李旭堂支出喪葬費五十一萬七千九百四十元，做墓費一
  百三十六萬元、靈骨位四十萬元，業據提出全富殯儀禮品社所
  出具之喪葬費收據、估價單、感謝狀、照片（原法院卷48、49
  頁，本院卷(二)4頁以下）為證。查喪葬費收據中謝禮簿筆三百
  元、隨身庫錢二千元、作七庫錢二千元、謝詞一千二百元、加
  買庫錢二千元、罐頭祭品二千五百元、簽禮簿印章三百元、茶
  水免洗杯四百元、左鄰右舍紅布一千元、門口掛布六百元、出
  殯桌四萬元、大鼓亭一台七千元、遊覽車一台八千元、毛巾九
  千元（500＋1500＋7000＝9000）、電子琴車四千元、靈屋樓
  一萬二千元、家具三千五百元、金童玉女一千二百元、計程車
  費六千元、牌樓五千五百元、用品伙食便當等四萬零二百元，
  合計十五萬零八百六十元非喪葬必需費用，其餘三十六萬九千
  二百四十元及靈骨塔費用四十萬元，合計七十六萬九千二百四
  十元應屬必要喪葬費用，該部分喪葬費用係上訴人共同支出，
  則上訴人各得主張受有支出喪葬費用三十八萬四千六百二十元
  損害，而李旭堂既已火化安置靈骨塔，並無支出做墓費用必要
  ，上訴人主張為李旭堂準備造墓須支出費用一百三十六萬元，
  不足採信。
(2)扶養費部分：
  按被害人對於第三人負有法定扶養義務者，加害人對於該第三
  人亦應負損害賠償責任，民法第192條第2項定有明文。李旭堂
  為上訴人之子，有戶籍謄本在卷可稽，李旭堂對於上訴人負有
  法定扶養義務。查李旭堂於90年8月11日死亡，有死亡證明書
  可稽，上訴人乙○○生於25年12月20日，於李旭堂死亡時，年
  64歲7個月24天，丙○○○生於25年4月15日生，於李旭堂死亡
  時年滿65歲，依據台閩地區歷年簡易生命表平均餘命所示，乙
  ○○應尚有可能有十五點一七年受李旭堂撫養（依照九十年度
  六十歲與七十歲之平均餘命數之平均數粗估），丙○○○尚有
  可能有十七點八三五年受李旭堂撫養（同上），上訴人主張乙
  ○○尚有十三年可受撫養、丙○○○尚有十五年可受撫養，自
  應以上訴人主張之範圍為準。原法院以李旭堂死亡當年申報所
  得稅之親屬扣減額每人每年七萬四千元為撫養之金額，依霍夫
  曼式按法定利率年息5％扣除到期前之利息後，乙○○受扶養
  金額應為七十五萬五千九百十八元，丙○○○受扶養金額應為
  八十四萬四千二百九十六元，被上訴人就上開計算方式並無異
  詞，應認為真實。而上訴人除李旭堂外，尚有三名女兒，李旭
  堂應負扶養責任為四分之一，乙○○請求以十五萬五千六百九
  十五元、丙○○○請求以十六萬八千六百零三元為計算扶養費
  標準，既在前述得受扶養金額範圍內，自應認為實在。
(3)精神慰撫金部分：
  按不法侵害他人致死者，被害人之父、母、子、女及配偶，雖
  非財產上之損害，亦得請求賠償相當之金額。民法第194條定
  有明文。上訴人之子李旭堂死亡時，上訴人年約65歲，李旭堂
  為上訴人之獨子，尚未娶妻生子，上訴人老年喪子，心中所受
  痛苦可想而知。茲審酌李旭堂生前為康國公司助理外務，月收
  入約二萬七千元，上訴人已經年邁，並無收入，老年喪子，康
  國公司為味全股份有限公司關係企業等兩造之社會、經濟地位
  等一切情狀，認應各以一百二十萬元為計算上訴人精神慰撫金
  標準，始為相當，上訴人超過上開金額之主張，尚不足採。
(4)綜上，上訴人因康國公司違反防止職業災害發生義務致伊子李
  旭堂死亡所受損害，乙○○部分包括喪葬費三十八萬四千六百
  二十元、扶養費十五萬五千六百九十五元、精神慰撫金一百二
  十萬元，合計一百七十四萬零三百十九元；丙○○○部分包括
  喪葬費三十八萬四千六百二十元、扶養費十六萬八千六百零三
  元、精神慰撫金一百二十萬元，合計一百七十九萬三千二百二
  十三元。
(三)李旭堂就本件事故有無與有過失
  按損害之發生或擴大，被害人與有過失者，法院得減輕賠償金
  額，或免除之，民法第217條定有明文。查李旭堂駕駛大貨車
  載運貨物，在台北縣五股鄉○○路往五股方向下坡轉彎路段，
  撞及同事所駕駛車號QL-980號大貨車左後側後，撞及路旁水泥
  電線桿致大貨車翻覆而死亡，如前述，足見李旭堂駕車未保持
  安全距離，自後追撞同事顏超群駕駛之大貨車，對事故之發生
  顯與有過失。茲經審酌李旭堂駕駛之過失與康國行銷公司之指
  派對於本件事故之發生，認為李旭堂應負一半之過失責任。
(四)康國公司應補償之喪葬費及死亡補償
(1)按勞工因遭遇職業災害而致死亡時，雇主應給與五個月平均工
  資之喪葬費外，並一次給與其遺屬四十個月平均工資之死亡補
  償，勞動基準法第59條第1項第4款定有明文。
(2)李旭堂因遭遇職業災害而死亡，如前述，康國公司為李旭堂投
  保勞工保險，於本件事故發生前六個月之平均投保薪資每月為
  二萬七千七百五十元，有勞工保險局勞工保險給付核定通知書
  （本院卷(一)72頁以下）可稽，該勞工保險係康國公司為李旭堂
  辦理，投保薪資雖較康國公司同意之二萬七千元（本院93年11
  月17日準備程序筆錄）或康國公司提出之薪資明細表（本院卷
  (二)30頁以下）為高，惟康國公司為李旭堂投保時，應已考量李
  旭堂之本俸、加班費等一切薪資結構始為投保表示，本院認應
  以該投保薪資為李旭堂之薪資。以上開薪資計算，康國公司應
  給予補償之喪葬費十三萬八千七百五十元（27750×5＝138750
  ）、死亡補償一百十一萬元（27750×40＝0000000），合計一
  百二十四萬八千七百五十元。李旭堂並無配偶子女，上開喪葬
  費、死亡補償金額應由李旭堂父母即上訴人平均受領，則上訴
  人各應分得補償金額六十二萬四千三百七十五元。
(五)上訴人已受領之保險給付可否扺充所受損害
(1)又勞工因遭遇職業災害而致死亡時，雇主應給與喪葬費及死亡
  補償；但如同一事故，依勞工保險條例或其他法令規定，已由
  雇主支付費用補償者，雇主得予以抵充之；又按雇主依前條規
  定給付之補償金額，得抵充就同一事故所生損害之賠償金額。
  亦為勞動基準法第59條第1項、第60條分別定有明文。依上開
  規定，勞工因遭遇職業災害而致死亡、殘廢、傷害或疾病時，
  雇主縱無過失，仍應予以補償，如雇主對職業災害之發生有可
  歸責之故意、過失者，對勞工應負損害賠償責任，惟得以依法
  應補償金額扺充損害賠償金額之一部，又雇主就其應補償金額
  ，得以勞工保險條例或其他法令規定，由雇主支付費用補償者
  ，予以扺充。而雇主對勞工因職業災害所生損害，至少應負補
  償責任，則勞工就職業災害之發生或擴大如與有過失，應僅得
  就超過依法應予補償金額部分按過失比例減少雇主賠償金額。
  ，而上上訴人因康國公司違反防止職業災害發生義務致李旭堂
  死亡所受損害，乙○○部分為一百七十四萬零三百十九元；丙
  ○○○部分為一百七十九萬三千二百二十三元，已認定如前述
  ，超過補償金額，乙○○部分為一百十一萬五千九百四十四元
  （0000000－000000＝0000000）、丙○○○部分為一百十六萬
  八千千八百九十八元（0000000－000000＝0000000），按前述
  過失比例計算，康國公司應賠償乙○○之金額為五十五萬七千
  九百七十二元（0000000÷2＝557972）、應賠償丙○○○之金
  額為五十八萬四千四百二十四元（0000000÷2＝584424），連
  同前述補償金額，康國公司應給付乙○○一百十八萬二千三百
  二十七元（624375＋557972＝0000000）、給付丙○○○一百
  二十萬八千七百九十九元（624375＋584424＝0000000）。
(3)上訴人已領取勞工保險局因職業災害死亡之喪葬津貼、遺囑津
  貼計一百二十四萬八千七百五十元，有前述勞工保險局保險給
  付核定通知書可稽，而康國公司為雇用勞工五人以上之事業單
  位，依勞工保險條例第15條第1款規定，其勞工保險費由被保
  險人即勞工負擔20％，投保單位（雇主）負擔70％，依前開說
  明，康國公司得以上訴人已領取之勞工保險保險金中70％即八
  十七萬四千一百二十五元（0000000×70％＝874125）扺充補
  償金額。
(4)另康國公司為員工繳納保險費投保團體險，於李旭堂死亡後，
  上訴人已領取一百九十四萬元，為上訴人所自認（本院93 年9
  月4日準備程序筆錄），康國公司投保上開團體保險，核其性
  質係恐所屬員工遭遇意外，公司應負補償或賠償責任而為投保
  ，此項保險金自應得作為康國公司補償或賠償之一部。上訴人
  雖主張此項保險之保險費係以康國公司職工福利委員會之金錢
  支付，不得扺充康國公司應負擔補償或賠償金額云云，惟該保
  險係以康國公司名義投保，依法應繳納保險費之人即為康國公
  司，僅康國公司得請求保險公司對受益人給付，縱康國公司係
  以其職工福利委員會之經費支付保險費，亦係職工福利委員會
  可否向康國公司求償該保險費而已，非謂康國公司不得以此保
  險金作為自己賠償或補償金額之給付。
(5)康國公司以勞工保險之勞保給付中八十七萬四千一百二十五元
  扺充及以團體險之一百九十四萬元給付，上開勞保給付及團體
  險保險金已由上訴人共同受領，為上訴人所自認，則上訴人各
  已受領一百四十萬七千零六十二元五角〔（874125＋0000000
  ）÷2＝0000000．5），已超過康國公司應補償及賠償金額，
  上訴人不得再向康國公司請求補償或賠償。上訴人所受損害既
  經康國公司補償或賠償完畢，縱康國公司負責人戊○○、員工
  丁○○、己○○、甲○○有執行職務上過失，而應與康國公司
  連帶負損害賠償責任，上訴人亦不得再向戊○○、丁○○、己
  ○○、甲○○請求賠償。
五綜上所述，康國公司以運送貨物為業，對於僱用駕駛貨物之司
  機應具備相關駕駛執照不得諉為不知，竟未查明李旭堂有無駕
  照，亦未證明曾對李旭堂施以從事工作及預防災變所必要之安
  全衛生教育訓練，竟於90年8月11日指派未具駕照之李旭堂駕
  駛自用大貨車送貨，李旭堂於駕車途經臺北縣五股鄉○○路往
  五股方向下坡及轉彎路段，煞車不及，追撞同公司前車後失控
  再衝撞向車道電線桿，卡車翻覆而當場死亡，康國公司違反防
  止所屬員工發生職業災害義務，對於李旭堂之死亡，有可歸責
  之過失，應給予上訴人五個月平均工資喪葬費、四十個月平均
  工資死亡補償，並賠償上訴人損害，惟得以補償扺充賠償之一
  部，而李旭堂就車禍之發生與有過失，過失比例為二分之一，
  經計算上訴人可得補償及賠償金額，乙○○為一百十八萬二千
  三百二十七元、丙○○○為一百二十萬八千七百九十九元，上
  訴人領取之勞工保險給付，其保險費70％係康國公司支付，康
  國公司得以勞保給付中之70％金額即八十七萬四千一百二十五
  元扺充應給付之補償金，又康國公司以自己名義投保員工意外
  險，以所得保險金一百九十四萬元作為補償或賠償之用，連同
  前述勞保給付扺充部分，上訴人各已受領一百四十萬七千零六
  十二元五角，已超過康國公司應補償及賠償金額，上訴人不得
  再向被上訴人請求賠償。原判決駁回上訴人之請求，雖非盡以
  此為理由，惟結論並無二致，仍應予維持。上訴意旨，指摘原
  判決不當，求予廢棄改判，並擴張聲明，非有理由，均應予駁
  回。
六本件法律關係已經明確，兩造其餘陳述，無礙本院判斷，爰不
  再一一論述，附此敘明。
七據上論結，本件上訴為無理由。依民事訴訟法第449條第2項、
  第78條、第85條第1項前段，判決如主文。
中　　華　　民　　國　　94　　年　　7 　　月　　26　　日
                  民事第十庭審判長法　官  黃熙嫣
　　　　　　　　　　　        　　法　官  李昆曄
　　　　　　　　　　　      　　　法　官  鄭傑夫
正本係照原本作成。
如不服本判決，應於收受送達後20日內向本院提出上訴書狀，其
未表明上訴理由者，應於提出上訴後20日內向本院補提理由書狀
（均須按他造當事人之人數附繕本）上訴時應提出委任律師或具
有律師資格之人之委任狀；委任有律師資格者，另應附具律師資
格證書及釋明委任人與受任人有民事訴訟法第466條之一第一項
但書或第二項（詳附註）所定關係之釋明文書影本。
中　　華　　民　　國　　94　　年　　8 　　月　　1 　　日
　　　　　　　　　　　　　　　　　書記官  劉家聲
附註：
民事訴訟法第四百六十六條之一（第一項、第二項）：
對於第二審判決上訴，上訴人應委任律師為訴訟代理人。但上訴
人或其他法定代理人具有律師資格者，不在此限。
上訴人之配偶、三親等內之血親、二親等內之姻親，或上訴人為
法人、中央或地方機關時，其所屬專任人員具有律師資格並經法
院認為適當者，亦得為第三審訴訟代理人。
